臺灣高等法院民事判決　　　　　　　　　94年度再易字第92號
再審原告　　絕對印刷有限公司（原名漢鵬有限公司）
法定代理人　游建智
送達代收人　鄭崇文律師
再審被告　　聯邦商業銀行股份有限公司
法定代理人　黃春鐘
上列當事人間請求清償債務事件，再審原告對於中華民國 93年
8月17日臺灣板橋地方法院93年度訴字第434號及94年1月18日本
院93年度上易字第909號確定判決提起再審，本院判決如下：
    主      文
再審之訴駁回。
再審訴訟費用由再審原告負擔。
    事實及理由
一、再審之訴，專屬為判決之原法院管轄。對於審級不同之法院
    就同一事件所為之判決，提起再審之訴者，專屬上級法院合
    併管轄，民事訴訟法第 499條第1項、第2項前段分別定有明
    文。本件再審原告提起本件再審之訴，依其再審之訴狀所載
    ，除已表明：(一)當事人及法定代理人；(二)聲明不服之判決及
    提起再審之訴之陳述；(三)應於如何程度廢棄原判決及就本案
    如何判決之聲明；(四)以同法第 496條第1項第13款及第497條
    之規定為再審事由並遵守不變期間之證據，並提出臺北地方
    法院93年度訴字第4964號確定判決一紙為證，主張其於94年
    7 月11日接獲確定證明書，始知悉本件有同法第496條第1項
    第13款、第497條再審事由，且未逾 30日不變期間，依上開
    說明，本件再審原告，以上開事由提起本件再審之訴，應認
    其已遵守法定程式，及於30日不變期間內提起本訴，且本院
    有管轄權。至再審原告主張原確定判決，另有同法第第 496
    條第1項第1款適用法規，顯有錯誤之再審事由，此部分，因
    未遵守再審期間規定，另以裁定駁回。均合先說明。
二、再審原告起訴主張：再審被告以再審原告前簽發票面金額新
    臺幣（下同） 1,315,800元，以中國信託商業銀行中崙分行
    為付款人，票據號碼 EV0000000號，受款人為訴外人名德鋼
    鐵有限公司（下稱名德公司），票載發票日為92年12月20日
    ，並禁止背書轉讓之支票 1紙（下稱系爭支票），交付名德
    公司，名德公司於 92年8月15日邀同訴外人鄭仙組為連帶保
    證人與再審被告約定於50,000,000元之額度內向再審被告辦
    理借款，並將系爭支票背書轉讓予再審被告作為借款之擔保
    。名德公司借款本金32,019,030元及利息、違約金迄未清償
    ，再審被告乃於92年12月22日、24日提示系爭支票，竟遭以
    掛失空白票據為由退票。名德公司將系爭支票之債權轉讓再
    審被告，經再審被告告以提示付款或以起訴狀繕本送達為債
    權讓與之通知，已生債權讓與之效力，故再審被告依債權讓
    與系爭支票所表彰金錢債權之法律關係，請求再審原告給付
    自有理由。然再審原告與再審被告之前手即訴外人名德公司
    間究竟有無 1,315,800元之債權，經再審原告於前訴訟進行
    之期間內，向訴外人名德公司提起確認 1,315,800元之債權
    不存在之訴，業經臺灣臺北地方法院93年度訴字第4964號判
    決確認該債權不存在確定，再審原告於 94年7月11日接獲確
    定證明書，始知悉此項確切之證據，爰依民事訴訟法第 496
    條第1項第1、13款及第 497條之規定，提起本件再審之訴，
    請求廢棄臺灣板橋地方法院 93年度訴字第434號與本院93年
    度上易字第 909號確定判決，駁回再審被告在前程序第一審
    之訴及假執行之聲請等語。
三、按再審之訴顯無再審理由者，得不經言詞辯論，以判決駁回
    之，民事訴訟法第502條第2項定有明文。而所謂再審之訴顯
    無再審理由，係依再審原告所主張之再審理由，不經調查即
    可認定，在法律上顯無理由而不能獲得勝訴之判決者而言（
    最高法院 88年度台上字第634號判決參照）。又所謂當事人
    發現未經斟酌之證物或得使用該證物，係指前訴訟程序事實
    審之言詞辯論終結前已存在之證物，因當事人不知有此，致
    未經斟酌，現始知之者；或雖知有此而不能使用，現始得使
    用者而言。若在前訴訟程序事實審言詞辯論終結前，尚未存
    在之證物，本無所謂發現，自不得以之為再審理由（最高法
    院29年上字第1005 號、32年上字第1247號判例參照）。
四、經查：再審原告所憑以為再審事由之證據，即臺灣臺北地方
    法院93年度訴字第1964號確認債權不存在事件確定判決，係
    於 94年6月21日確定，該證據在前訴訟程序事實審94年1月4
    日言詞辯論終結前，尚未存在，本無所謂發現，自不得以之
    為再審理由。且該證據既係於前訴訟程序事實審言詞辯論後
    始存在，自無法於前訴訟程序中提出而經斟酌，亦無民事訴
    訟法第 497條規定之漏未斟酌情形。至事實審言詞辯論終結
    後始存在之證物，雖不得據為再審理由，但該證物所得證明
    之事實，是否受確定判決既判力之拘束，則應依個案情形定
    之（釋字第 355號解釋參照）。從而，再審原告提起本件再
    審之訴，主張原確定判決有民事訴訟法第496條第1項第13款
    、第 497條之再審事由，提起再審之訴，顯無再審理由，依
    上說明，本院爰不經言詞辯論，逕以判決駁回之。
五、據上論結，本件再審之訴為無理由，依民事訴訟法第78條判
    決如主文。
中　　華　　民　　國　　94　　年　　8 　　月　　30　　日
                  民事第二庭審判長法　官    吳謙仁
　　　　　　　　　　　      　　　法　官    蘇瑞華
　　　　　　　　　　　      　　　法　官    魏大喨
正本係照原本作成。
不得上訴。
中　　華　　民　　國　　94　　年　　8 　　月　　30　　日
　　　　　　　　　　　　　　　　　書記官    李華安
